【裁判字號】    95,訴,2844
【裁判日期】    951222
【裁判案由】    違反醫師法
【裁判全文】
臺灣板橋地方法院刑事判決              95年度訴字第2844號
公  訴  人  臺灣板橋地方法院檢察署檢察官
被      告  甲○○
上列被告因違反醫師法案件，經檢察官提起公訴（95年度偵字第
19448號），本院依簡式審判程序判決如下：
    主  文
甲○○未經取得合法醫師資格，擅自執行醫療業務，處有期徒刑
陸月，如易科罰金，以佰元折算壹日。
    事  實
一、甲○○與設於臺北縣中和市○○街148 巷19弄8 號1 樓「仁
    茂診所」之負責人于景宇醫師（民國9 年10月5 日生，業於
    95年10月6 日死亡）係事實上夫妻關係，而「仁茂診所」為
    行政相驗特約醫療院所，甲○○並長年協助年事已高之于景
    宇醫師處理行政相驗事務。詎甲○○明知其並未取得合法醫
    師資格，不得擅自執行醫療業務，且依法需由醫師親自檢驗
    屍體後方得開立死亡證明書，性質上屬於醫療業務，竟自95
    年1 月初某日起至3 月間某日止，因于景宇患病行動不便，
    為求維持家計，而於接獲禮儀公司通知行政相驗之際，徵得
    于景宇之授權，即基於執行醫療業務之犯意，自行至位於臺
    北市○○路之臺北市第二殯儀館、位於臺北縣板橋市之縣立
    殯儀館及附近私人靈堂、臺北縣汐止市鄉○路○段23巷10號
    等地，檢驗死者黃條和、周翠英、莊生吉、廖李寶家、林錦
    讚等人之屍體，並為渠等家屬黃沼軒、姜大華、莊素芬、廖
    葉淑戀、林建吟等人，以于景宇之名義開立上開死者之死亡
    證明書，而擅自執行醫療業務。
二、案經臺北縣政府報請臺灣板橋地方法院檢察署檢察官偵查起
    訴。
    理  由
一、本件被告甲○○所犯係死刑、無期徒刑、最輕本刑為三年以
    上有期徒刑以外之罪，其於準備程序中就被訴事實為有罪之
    陳述，經法官告知簡式審判程序之旨，並聽取公訴人及被告
    之意見後，本院業已於95年12月8 日合議裁定由受命法官獨
    任進行簡式審判程序。是證人黃沼軒、姜大華、莊素芬、廖
    葉淑戀、林建吟等人於偵查中向檢察官經具結後所為之證述
    雖均係被告以外之人於審判外所為之陳述，然依刑事訴訟法
    第159 條第2 項前段之規定，於簡式審判程序中均得作為證
    據，合先敘明。
二、前揭事實業據被告於本院審理中坦承不諱，核與證人黃沼軒
    、姜大華、莊素芬、廖葉淑戀、林建吟等人於偵查中向檢察
    官經具結後所為之證述相符，並有黃條和、周翠英、莊生吉
    、廖李寶、林錦讚之死亡證明書各一份附卷可稽，而被告並
    未取得合法醫師資格乙節，亦有臺北縣政府95年5 月24日北
    府衛醫字第0950040468號函一份在卷可證，堪認被告前開所
    為不利於己之自白與事實相符。據此，本件事證明確，被告
    犯行堪予認定。
三、論罪科刑部分：
(一)按一般所稱之醫療行為固係指以治療、矯正或預防人體疾病
    、傷害、殘缺為目的所為之診察、診斷及治療，或基於診察
    或診斷結果，以治療為目的所為之處方、用藥、施術或處置
    等行為之全部或一部之總稱（參見上開臺北縣政府函文），
    惟由醫師法第11條之1 ：「醫師非親自檢驗屍體，不得交付
    死亡證明書或死產證明書」之規定可知，檢驗屍體及開立死
    亡證明書亦為具醫師資格者方能執行之醫療附隨業務，自屬
    醫療業務之一種。故被告不具醫師資格竟擅自檢驗屍體及開
    立死亡證明書，核其所為，係犯醫師法第28條前段之未取得
    合法醫師資格擅自執行醫療業務罪。又所謂「業務」，係指
    以繼續之意思，反覆實行同種類行為為目的之社會活動，性
    質上當然包含多數執行業務之行為，故被告檢驗屍體及開立
    死亡證明書之行為雖有多次，惟均屬執行同一醫療業務，乃
    為實質上一罪，附此敘明。
(二)本院爰審酌被告除於二十餘年前曾有違反票據法之紀錄外，
    並無其他前科，有臺灣高等法院被告前案紀錄表一份在卷可
    按，素行尚可，犯罪之動機、目的在於貪圖小利，其所為有
    害醫政管理之正確性，惟其犯罪後坦承犯行、態度良好等一
    切情狀，量處如主文所示之刑，並諭知如易科罰金之折算標
    準，以資儆懲。
(三)上開被告行為後，前於94年2 月2 日修正公布之刑法，已自
    95年7 月1 日起施行，罰金罰鍰提高標準條例亦於95年5 月
    17日修正公布刪除該條例第2 條，亦自同年7 月1 日起施行
    。其中修正後刑法第2 條之規定，乃係關於新舊法比較適用
    之準據法，其本身無關行為可罰性要件之變更，故於95年7
    月1 日刑法修正施行後，如有涉及比較新舊法之問題，即應
    逕依修正後刑法第2 條第1 項規定，為「從舊從輕」之比較
    （最高法院95年度第8 次刑事庭會議決議意旨參照）。經查
    ：修正後刑法第41條第1 項前段有關易科罰金折算標準之規
    定為：「犯最重本刑為五年以下有期徒刑以下之刑之罪，而
    受六個月以下有期徒刑或拘役之宣告者，得以新臺幣一千元
    、二千元或三千元折算一日，易科罰金。」，而修正前同條
    項就易科罰金之折算標準係規定：「得以一元以上三元以下
    折算一日，易科罰金」，再依修正前罰金罰鍰提高標準條例
    第2 條（現已刪除）之規定，就其原定數額提高為一百倍折
    算一日，即係以銀元一百元、二百元、三百元折算一日，折
    算為新臺幣幣值後，則為以新臺幣三百元、六百元、九百元
    折算一日。是比較修正前後之易科罰金折算標準，自以行為
    時即修正前之規定，較有利於被告，依刑法第2 條第1 項前
    段，即應適用修正前刑法第41條第1 項前段及修正前罰金罰
    鍰提高標準條例第2 條等規定，定其易科罰金之折算標準。
據上論斷，應依刑事訴訟法第273 條之1 第1 項、第299 條第1
項前段，醫師法第28條前段，刑法第11條前段、修正前刑法第41
條第1 項前段，修正前罰金罰鍰提高標準條例第2 條，判決如主
文。
本案經檢察官吳宗光到庭執行職務。
中    華    民    國    95    年    12    月    22    日
                  刑事第十七庭  法  官 張紹省
以上正本證明與原本無異。
如不服本判決，應於送達後十日內向本院提出上訴狀（須附繕本
）。
                                書記官 周雅玲
中    華    民    國    96    年    1     月    4     日
附錄本案論罪科刑法條全文：
醫師法第28條
未取得合法醫師資格，擅自執行醫療業務者，處六個月以上五年
以下有期徒刑，得併科新臺幣三十萬元以上一百五十萬元以下罰
金，其所使用之藥械沒收之。但合於下列情形之一者，不罰：
一  在中央主管機關認可之醫療機構，於醫師指導下實習之醫學
    院、校學生或畢業生。
二  在醫療機構於醫師指示下之護理人員、助產人員或其他醫事
    人員。
三  合於第 11 條第 1 項但書規定。
四  臨時施行急救。


司法院資訊處製作；財團法人民間司法改革基金會備份。
